臺灣屏東地方法院刑事判決
                                     110年度原訴字第53號
公  訴  人  臺灣屏東地方檢察署檢察官
被      告  方承恩



指定辯護人  黃東璧律師
上列被告因傷害案件，經檢察官提起公訴（110年度偵字第11023
號），本院判決如下：
    主  文
方承恩無罪。 
    理  由
一、公訴意旨略以：被告方承恩基於傷害之犯意，於民國110年9
    月3日20時許，在告訴人袁萬富位於屏東縣○○鄉○○○巷00號住
    處，出手毆打告訴人袁萬富胸口數下，復欲拿取材棍擬為毆
    打，經案外人楊利偉攔阻，始為離去。告訴人袁萬富事後於
    110年9月22日前往驗傷，仍呈胸痛症狀。因認被告方承恩涉
    犯刑法第277條第1項傷害罪嫌等語。 
二、按犯罪事實應依證據認定之，無證據不得認定犯罪事實；不
    能證明被告犯罪或其行為不罰者，應諭知無罪之判決，刑事
    訴訟法第154條第2項、第301條第1項分別定有明文。此所謂
    認定犯罪事實之證據，無論其為直接或間接證據，均須達於
    通常一般人均不致有所懷疑，而得確信其為真實之程度，始
    得據為有罪之認定，若其關於被告是否犯罪之證明未能達此
    程度，而有合理性懷疑之存在，致使無法形成有罪之確信，
    根據「罪證有疑、利於被告」之證據法則，即不得遽為不利
    被告之認定，最高法院29年上字第3105號、40年台上字第86
    號、76年台上字第4986號判例意旨可資參照。又按告訴人之
    告訴，係以使被告受刑事訴追為目的，是其陳述是否與事實
    相符，仍應調查其他證據以資審認，最高法院52年台上字第
    1300號判例意旨參照。
三、公訴意旨認被告涉有上開罪嫌，無非係以被告之陳述，證人
    即告訴人袁萬富(下稱告訴人)之證述，證人即案發時在場、
    告訴人之友人邱清華之證述及高雄榮民總醫院屏東分院(下
    稱榮總屏東分院)診斷證明書為據。
四、訊據被告固坦承於案發時，有與告訴人發生衝突，惟堅詞否
    認有傷害告訴人胸口之犯行，辯稱：「我只有打袁萬富巴掌
    ，沒有打他胸口，袁萬富並非案發當日驗傷，診斷證明書記
    載他『胸痛』，僅為主訴，袁萬富並無受傷，退步言之，如果
    他確實受有胸痛傷害，亦非我造成。」
五、經查：　
　㈠無證據證明告訴人客觀上受有傷害：
　⒈告訴人於110年9月22日至榮總屏東分院外科就診，該院開立
    診斷證明書1份(警卷第27頁)，症狀欄記載「胸痛」、診斷
    欄記載「主訴2週前遭人毆打導致胸痛」，本院函詢榮總屏
    東分院「診斷證明書記載告訴人症狀為胸痛，此為告訴人主
    訴，或當日醫院有施以何種檢查，確認告訴人客觀上受有傷
    勢？」榮總屏東分院函覆：「病患於門診就診時僅主訴胸痛
    ，無明顯外傷，無檢查可佐證確實是2週前受他人傷害，病
    患就診時，本院並未拍攝傷勢照片，病歷記載無外傷」，此
    有榮總屏東分院111年1月28日高總屏醫字第1110000433號函
    及函附告訴人病歷0份可憑(本院卷第61頁至第65頁)。是告
    訴人至醫院驗傷時，並無外顯傷勢，醫院亦無檢查可證明告
    訴人客觀上受有傷害一節，堪以認定。且觀諸診斷證明書註
    明「胸痛」，而「痛」核其性質僅為病人自己的感覺而已。
    換言之，該診斷證明書實為告訴人指訴之延伸，從醫學檢查
    角度告訴人並未符合成傷之客觀情狀。
　⒉證人邱清華於審理時證稱：「袁萬富身上沒有紅腫，沒有外
    傷，我沒親眼看到袁萬富身上有受什麼傷，至於袁萬富說他
    痛也是他自己跟我講的(本院卷第102頁、第105頁至第106頁
    )。」證人即案發時在場、被告之表兄潘金龍證稱：「方承
    恩、袁萬富發生肢體衝突，我沒有看到袁萬富有受傷(本院
    卷第112頁)。」而因證人邱清華為告訴人友人、證人潘金龍
    為被告表兄，故證人2人於本案分別為告訴人、被告之友性
    證人，其等就未見告訴人成傷之部分證述卻互核相符，其等
    所述又與被告辯解告訴人並未成傷一致。是除告訴人之指述
    外，並無其他證人親眼見到告訴人胸部受有傷害。
　⒊綜上，依上開證據，不足以使本院確信告訴人客觀上確實受
    有傷害，自與傷害罪為結果犯，告訴人需受有傷害結果之構
    成要件不符。
　㈡綜合評價卷內證據，無法證明被告有傷害告訴人胸口之行為
    ：
  ⒈案發時共幾人在場、有幾人動手毆打告訴人：
　⑴告訴人歷次證述：
　　告訴人於警詢時證稱：「方承恩帶另1名不知名男性共同毆
    打我成傷，當時有阿明、阿勝、金龍、邱清華在場(警卷第9
    頁至第10頁)。」於審理時證稱：「方承恩帶潘金龍來打我
    ，我本來要向4個人提告，但這4個人都是小朋友，我想說給
    他們機會(本院卷第91頁)。」後又改稱「方承恩跟另外2個
    人共同毆打我(本院卷第94頁)。」後又改稱：「我警詢時所
    述與方承恩共同毆打我的不知名男性不是潘金龍，是我們村
    莊的施耀文(音譯)(本院卷第96頁)。」後又改稱：「我、邱
    清華、王騰勝3個人在喝酒，方承恩帶潘金龍來，在場一共5
    人，只有方承恩動手，施耀文本次衝突並無在場，施耀文是
    另一次衝突才有在場(本院卷第99頁)。」被告是帶1人、2人
    到場?當時阿明、阿勝、施耀文有無在場?除被告外，有無其
    他人動手毆打告訴人?告訴人前後所述大相逕庭。
　⑵證人邱清華歷次證述：
　　證人邱清華於警詢時證稱：「方承恩帶2個人到場，1個是潘
    金龍，另1人我不認識，只有方承恩打袁萬富，其他人都沒
    有打人(警卷第13頁至第14頁)。」於偵查、審理時改稱：「
    方承恩帶3個年輕人到場，我只確定方承恩有打袁萬富，其
    他人有沒有打我不知道(偵卷第19頁，本院卷第104頁、第10
    7頁)。」被告是帶2人、3人到場?究竟是只有被告打告訴人
    其他人沒動手、或其他人有無毆打無法確定，證人邱清華所
    述前後不符，多有瑕疵可指。
　⑶告訴人、證人邱清華證述互核不相符：
　　上揭理由欄五、㈡、⒈、⑴、⑵互相核對後，亦多有矛盾之處，
    證人邱清華在本案為告訴人之友性證人，其證述與告訴人不
    符，則告訴人、證人邱清華證述之憑信性已有疑義。
　⒉被告傷害告訴人之經過：
　⑴告訴人於警詢時證稱：「方承恩徒手打我胸腹部致我倒地後
    又用腳踢我身體(警卷第10頁)。」於審理時證稱：「方承恩
    用拳頭打我胸部，又用腳踢我腰部我才倒下來的(本院卷第9
    0頁)。」告訴人是已經倒地才遭被告踢踹、抑或遭被告踢踹
    才倒地，其前後所述矛盾。
　⑵證人邱清華於警詢時證稱：「方承恩動手打袁萬富，袁萬富
    倒在地上，方承恩繼續用腳踢袁萬富(警卷第14頁)。」於審
    理時證稱：「方承恩一進來就毆打袁萬富，用手毆打他胸部
    再用腳踹他肋骨，袁萬富沒有倒在地上，只有坐著而已(本
    院卷第101頁)。」告訴人到底有無因被告攻擊倒在地上，證
    人邱清華所述前後不同。
　⑶告訴人、證人邱清華證述互核不相符：
　　上揭理由欄五、㈡、⒉、⑴、⑵互相核對後，亦有矛盾之處。
　⒊證人邱清華有無建議告訴人報警：
　　告訴人於審理時證稱：「我於110年9月21日打電話報案，是
    因為邱清華跟我說可以驗傷、提告(本院卷第100頁)。」惟
    證人邱清華於審理時證稱：「袁萬富是自己打電話報警，我
    沒有建議袁萬富提告(本院卷第106頁)。」就此部分告訴人
    、證人邱清華所述亦不相符。
　⒋告訴人於事發後19天才驗傷之原因：
　　告訴人於審理時證稱：「我被打後有紅腫、發炎的傷勢，被
    打後沒辦法上班，痛到行動不方便，沒辦法騎車去看醫生，
    所以隔了快20天邱清華帶我去驗傷，那時紅腫稍微有退了(
    本院卷第91頁、第98頁)。」證人邱清華於審理時證稱：「
    案發後我沒有馬上帶袁萬富去驗傷，是因為那時袁萬富沒有
    感覺怎麼樣，是等袁萬富發作了，我才帶他去驗傷(本院卷
    第102頁)。」告訴人是案發19天後痛感減退才就醫、抑或案
    發19天後痛感浮現才就醫，告訴人、證人邱清華所述亦完全
    相反。
　⒌告訴人自陳案發時、報案時其均已酒醉：
　　告訴人於審理時自陳：「到底有幾個人打我、是誰打我、怎
    麼打我，這些要問其他證人，因為我被打的時候已經喝醉酒
    ，我沒辦法回憶案發的情形，要訊問其他證人來釐清，110
    年9月21日我是喝醉後才打110報警(本院卷第94頁、第97頁
    、第99頁)。」依告訴人所述，其於案發時、報警時均已酒
    醉，告訴人之感知力、記憶力、陳述能力是否因酒醉而下降
    已有疑義。告訴人於本院審理時作為證人，面對檢察官、辯
    護人之訊問，不只一次表示「不清楚衝突發生情形，請訊問
    其他證人以釐清事實」，惟告訴人才是本案衝突的當事人，
    其他證人均為目擊者而已，殊難想像肢體衝突之目擊證人會
    較衝突當事人了解事發過程，被告所述目擊證人較其了解案
    情，顯與常情有悖。如告訴人於案發時確有飲酒，則本院認
    為告訴人指述之證明力，因其於案發時已經酒醉而下降。
　⒍被告辯稱是打告訴人巴掌一節，為告訴人、證人邱清華否認
    ：
　　證人潘金龍於審理時證稱：「我看到方承恩用手打袁萬富臉
    頰，打巴掌，我就攔在他們中間把他們推開，之後方承恩就
    沒有打袁萬富了，方承恩沒有打袁萬富胸部、沒有用腳踢他
    (本院卷第110頁至第111頁)。」告訴人證稱：「(檢察官問
    ：被告說是打你巴掌?)打巴掌怎麼可能受傷1個月(本院卷第
    92頁)?」證人邱清華證稱：「袁萬富被打到內傷，打巴掌怎
    麼可能會內傷?方承恩不是打袁萬富巴掌(偵卷第19頁，本院
    卷第101頁)。」故被告、證人潘金龍所述是被告打告訴人巴
    掌，而告訴人、證人邱清華則陳稱被告是打告訴人胸口、踢
    告訴人，先不論雙方各說各話何者可採已有疑義，細觀告訴
    人、證人邱清華上開如理由欄五、㈡、⒈⒉⒊⒋部分證述，多有
    自相前後矛盾、互核不符之處，本院無從逕採告訴人、證人
    邱清華上開有瑕疵之證述，遽論被告確實有徒手毆打告訴人
    胸口之行為。
　㈢退步言之，假設「告訴人確實受有胸痛傷害，且被告確實有
    毆打告訴人胸口」，被告行為與告訴人受傷間有無因果關係
    亦有疑義：
　　被告、告訴人是110年9月3日發生肢體衝突，而觀諸屏東縣
    政府警察局內埔分局瑪家分駐所偵查報告、榮總屏東分院診
    斷證明書(警卷第3頁、第27頁)，告訴人遲至事發後18天才
    報警、事發後19天才驗傷。先不論本案被告有無傷害告訴人
    胸口行為、告訴人是否成傷均已有疑義，假設被告確實有傷
    害行為、告訴人亦於被告傷害行為後19天驗出客觀上受有傷
    害之結果，因驗傷時間距被告行為時間過久，驗傷結果無從
    排除是否是因其他因素或外力介入而造成，被告行為與告訴
    人傷害結果是否有因果關係並非無疑。
六、公訴意旨另提及被告傷害告訴人胸口成傷後，被告「復欲拿
    取材棍擬為毆打，經案外人楊利偉攔阻，始為離去」，惟傷
    害罪為結果犯，告訴人既未因被告持材棍毆打致傷，公訴意
    旨此部分記載自不構成傷害罪，附此敘明。
七、被告是否確實有如公訴意旨所指傷害告訴人胸口之行為，告
    訴人是否確實受有傷害，如是，該傷害結果與被告傷害行為
    是否有因果關係均有疑義。公訴人遽論被告本案傷害犯行，
    並非無疑，仍有合理之懷疑存在，依公訴人所提出之證據，
    尚不足以說服本院對被告形成有罪之心證，揆諸前揭判例、
    判決意旨，自應為其無罪之諭知。
 據上論斷，應依刑事訴訟法第301條第1項，判決如主文。
本案經檢察官劉俊儀提起公訴，檢察官潘國威到庭執行職務。
中　　華　　民　　國　 111　　年　　4 　　月　　26　　日
                  刑事第一庭  審判長法  官  王以齊
　　　　　　　　　                  法  官  楊宗翰
　　　　　　　　　                  法  官  粘凱庭
以上正本證明與原本無異。
如不服本判決應於收受判決後20日內向本院提出上訴書狀，並應
敘述具體理由；其未敘述上訴理由者，應於上訴期間屆滿後20日
內向本院補提理由書（均須按他造當事人之人數附繕本）「切勿
逕送上級法院」。
中　　華　　民　　國　 111　　年　　4 　　月　　26　　日
                                書記官  李家維